【裁判字號】    99,消債更,5
【裁判日期】    990929
【裁判案由】    聲請更生程序
【裁判全文】
臺灣苗栗地方法院民事裁定             99年度消債更字第5號
聲請人  即
債  務  人  甲○○
上列聲請人因消費者債務清理事件聲請更生，本院裁定如下：
    主  文
聲請人甲○○自中華民國九十九年九月二十九日十六時起開始更
生程序。
命司法事務官進行本件更生程序。
    理  由
一、按債務人不能清償債務或有不能清償之虞，且無擔保或無優
    先權之債務總額未逾新臺幣（下同）1,200 萬元者，於法院
    裁定開始清算程序或宣告破產前，得向法院聲請更生；法院
    開始更生程序之裁定，應載明其年、月、日、時，並即時發
    生效力；法院裁定開始更生或清算程序後，得命司法事務官
    進行更生或清算程序，必要時得選任律師、會計師或其他適
    當之自然人或法人一人為監督人或管理人。消費者債務清理
    條例（下稱消債條例）第3 條、第42條第1 項、第45條第1
    項、第16條第1 項分別定有明文。
二、本件聲請意旨略以：聲請人因有不能清償債務之情事，前曾
    依照中華民國銀行公會會員辦理消費金融案件無擔保債務協
    商機制，於民國95年6 月與最大債權金融機構國泰世華商業
    銀行及其他債權銀行成立協商，協商條件為月付17,121元，
    分120 期。而聲請人之配偶自95年起長期工作不穩定，且其
    本身亦有200 多萬元卡債，生活重擔乃由聲請人負擔。惟因
    聲請人之薪資收入減少，扣除聲請人全家之生活必要支出後
    ，顯入不敷出，無法負擔協商金額，終致於98年9 月毀諾。
    故聲請人無力繼續履行原協商條件，係因非可歸責於己之事
    由致履行有重大困難，又聲請人無擔保或無優先權之債務總
    額未逾1,200 萬元，復未經法院裁定開始清算程序或宣告破
    產，爰向本院聲請更生等語。
三、聲請人主張之上開事實，業據其提出協議書、財團法人金融
    聯合徵信中心債權人清冊、財政部臺灣省中區國稅局96、97
    年度綜合所得稅各類所得資料清單、98年度各類所得扣繳暨
    免扣繳憑單、99年度薪資轉帳存摺影本及戶籍謄本等件為證
    。經查，依行政院主計處公告之98年度最低生活費用（以每
    年家庭收支調查，計算出平均每人每月消費支出之百分之60
    作為最低生活費），臺灣省平均每人每月為9,829 元。聲請
    人除個人必要支出外，尚須負擔4 名未成年子女各2 分之1
    扶養義務，若以聲請人98年度平均每月薪資約為32,532元計
    算，扣除聲請人個人必要支出9,829 元，及聲請人所陳報4
    名子女所需之必要扶養費用共6,500 元後，僅餘16,203元，
    已不足支付協商金額。再者，聲請人自96至98年每年平均月
    薪分別約為35,456元、41,620元、32,532元，而依聲請人所
    提99年1 月至8 月之薪資存摺以觀，99年前8 個月平均月薪
    約為30,306元【（27,539＋30,510＋52,131＋3,000 ＋28,3
    81＋18,568＋19,974＋17,824＋18,578＋25,943）8 ＝30
    ,306】，足見聲請人之薪資收入確有逐年減少之趨勢，於此
    收入扣除生活必要支出後，不敷支付協商還款金額之情況下
    ，聲請人仍自95年協商成立後盡力還款，終至98年9 月毀諾
    ，堪認聲請人有相當之還款誠意。而聲請人既係因協商條件
    未能慮及嗣後聲請人收入及生活必要支出之平衡，所約定之
    協商金額過高，致聲請人客觀收入不足以長期持續依協議償
    還而毀諾，非因協議後故意浪費或其他不利償還之行為，是
    應認聲請人有不可歸責於己之事由，致履行顯有重大困難。
    此外，本件又查無聲請人有消費者債務清理條例第6 條第3
    項、第8 條或第46條各款所定駁回更生聲請之事由存在，則
    聲請人聲請更生，應屬有據，爰裁定如主文所示。
中    華    民    國    99    年    9     月    29    日
                  民事庭法  官  吳國聖
以上正本係照原本作成。
本裁定不得抗告。
                        書記官  葉俊宏
中    華    民    國    99    年    9     月    29    日

司法院資訊處製作；財團法人民間司法改革基金會備份。
